臺灣高等法院刑事判決　　　　　　　　93年度上訴字第2777號
上　訴　人
即　被　告　甲○○
選任辯護人　杜英達 律師
　　　　　　吳富凱 律師
上　訴　人
即　被　告　戊○○
上　訴　人
即　被　告　丙○○
上列上訴人因妨害自由等案件，不服臺灣板橋地方法院92年度訴
字第885號，中華民國93年7月15日第一審判決（起訴案號：臺灣
板橋地方法院檢察署91年度偵字第1950號），提起上訴，本院判
決如下：
    主  文
原判決關於甲○○、戊○○、丙○○部分撤銷。
甲○○、戊○○、丙○○共同以非法方法剝奪人之行動自由，甲○○處有期徒刑肆月，戊○○、丙○○各處有期徒刑參月。如易
科罰金，均以參佰元折算壹日。
    事  實
一、緣乙○○於民國八十九年底某日，帶同案外人許坤養至菲律
    賓馬尼拉集美飯店賭場賭博，因許坤養輸錢而向該飯店借款
    折合約新台幣（下同）二百二十三萬七千九百元，由許坤養
    簽發以陽信商業銀行景美分行為付款人，八十九年十二月三
    十一日期，面額一百五十三萬七千九百元之支票一張（票號
    AA0000000號），由乙○○背書後，連同發票人為陳鳳鳴且
    由乙○○背書之一百八十八萬元支票一張交付該飯店供擔保
    ，嗣由甲○○代為清償而取得該借款債權。乙○○返國後，
    先給付甲○○十五萬元現金清償，另交付一張發票人為宜欣
    華實業有限公司，並由乙○○背書之面額五十五萬元支票供
    擔保。甲○○屆期提示許坤養簽發之上開支票遭退票，即通
    知乙○○處理，乙○○乃再交付由其背書之許坤養同帳戶面
    額各為三十五萬元、一百十八萬七千九百元、發票日分別為
    九十年一月十五日、十八日之支票，以換回前開遭退票之支
    票。上開許坤養同帳戶之二張支票及發票人陳鳳鳴之支票屆
    期經甲○○提示再度遭退票，甲○○即多次聯絡乙○○負責
    清償，因乙○○避居他處而未果。迄於九十年六月七日某時
    ，乙○○友人秦袖芬得知乙○○將於同年月八日帶旅行團搭
    機出境到韓國，而告知甲○○，甲○○為查知乙○○搭機出
    境之時間，於同年月七日晚上七、八時（起訴書誤載為同年
    月八日上午十時十一分二十七秒）許，打電話向任職於內政
    部警政署入出境管理局資料處理中心操作師之不知情友人馬
    峰臨打探同年月八日飛往韓國飛機之起飛時刻，經馬峰臨告
    知後，即於同月八日中午，請不知情司機李榮南駕駛Ｌ四─
    六六六六號自用小客車搭載（車上尚載有不知情之職員戴守
    忠）前往桃園中正國際機場（下稱中正機場），欲攔下當天
    帶團出國之乙○○以解決債務，途中並電請不知情之友人孫
    仁傑可否找人幫忙，孫仁傑告以可聯絡戊○○幫忙，經聯絡
    後，戊○○即與丙○○共同駕乘Ｄ八─一九０九號廂型車前
    往中正機場與甲○○會合。
二、當日下午一時許，甲○○等三人在中正機場出境處找到乙○○將之攔下，要求其清償債務，乙○○表明無錢清償，可否
    先讓其帶團出國賺錢後再回國解決，經甲○○拒絕並要求一
    定要當場解決債務，適經與乙○○帶團出國之領隊丁○○發
    覺，表明願提供支票供擔保，甲○○仍未同意，丁○○乃交
    付其領用以陳榮華為發票人，付款人台北市第五信用合作社
    大同分社，已蓋妥發票人陳榮華印章之空白支票一張（票號
    ：aa0000000）給乙○○供解決債務之需。乙○○要求甲○○同意其在上開空白支票填寫五萬元，先讓其帶團出境，但
    為甲○○所拒絕。甲○○見乙○○無意處理，即與戊○○、
    丙○○共同基於犯意之聯絡，由甲○○站立車旁，戊○○、
    丙○○分別站在乙○○身旁，違反乙○○之自由意思，強令
    乙○○坐上由戊○○所駕駛之上開廂型車，甲○○則搭乘另
    一輛自用小客車跟隨在後（戴守忠已先行離去，未在車上）
    ，在往臺北途中下車到戊○○所駕駛之廂型車，在車內先與
    乙○○談判解決債務後再下車。途中，甲○○等人原擬將乙○○載往臺北市西門町某家餐廳談判，後因故要更換談判地
    點，甲○○即電請孫仁傑（已據原審判決無罪確定）可否借
    用其友人承租之臺北縣中和市○○路四四六號三樓租處，經
    孫仁傑同意後，甲○○、戊○○、丙○○三人即將乙○○載
    往該租處，在談判過程中，甲○○以裝水之保特瓶（起訴書
    誤載為水管毆打）丟擲乙○○，致其受有右上臂鈍傷合併瘀
    傷之傷害（傷害部分業經撤回告訴），強迫乙○○在前開台
    北市第五信用合作社大同分社支票上填載二百零八萬七千九
    百元金額及九十年六月十三日發票日而簽發交付該支票，以
    作為履行債務之擔保，事後再囑附戊○○、丙○○駕駛上開
    廂型車載送乙○○返回臺北縣汐止市○○路○段二六五號二
    樓之四住處，以此非法方法剝奪乙○○之行動自由。乙○○
    待丁○○返國後，於同年月十三日前往內政部警政署刑事警
    察局（下稱刑事局）報警處理。經警於同月二十二日下午一
    時四十分許，持搜索票前往甲○○經營之捷年企業股份有限
    公司（下稱捷年公司）位於臺北縣土城市○○路○段三０四
    號四樓地點搜索，扣得前開三十五萬元、一百十八萬七千九
    百元、五十五萬元、一百八十八萬元之支票各一張及八萬五
    千元本票一張。
三、案經乙○○訴由刑事局移送臺灣板橋地方法院檢察署檢察官
    偵查起訴。
    理  由
一、上訴人即被告甲○○坦承因告訴人呂蕙春積欠債務未清償，
    有於右揭時、地與被告戊○○、丙○○開車將其帶往上開孫
    仁傑友人租處談判債務清償事宜，並由乙○○簽發交付前述
    面額二百零八萬七千九百元之支票之事實；上訴人即被告戊○○、丙○○亦坦承案發當天有開車將乙○○從中正機場帶
    至上開孫仁傑友人租處之情。惟均否認有妨害自由之犯行，
    甲○○辯稱：乙○○係自願留下來與伊談判解決雙方間之債
    務問題，並同意坐上由被告戊○○駕駛之廂型車，並未違反
    其自由意思強帶其上車，雙方前往中和市○○路房屋後，在
    談判過程中，伊並未毆打告訴人乙○○，只是請她簽發與欠
    款總額相同之支票及提出本票來解決債務，未以強迫方式要
    她簽發支票及交付本票，事後並請被告戊○○、丙○○二人
    開車送她回家，所為應不構成犯罪云云。戊○○、丙○○均
    辯稱：案發當天接到被告甲○○來電，表示可否陪他去中正
    機場，因伊二人恰好要送一位朋友出國，乃共同駕乘該廂型
    車過去，至機場時，甲○○已經與乙○○在談事情，但不知
    談論內容，後來甲○○表示乙○○同意上車繼續談，乙○○
    乃坐上廂型車一同前往孫仁傑友人之租處，抵達後其二人並
    未上樓進屋，只是在樓下等候，待甲○○與乙○○二人談判
    後下樓，就載送乙○○返家，是其二人所為亦不構成犯罪云
    云。
二、經查，告訴人乙○○如何於八十九年底某日，帶同案外人許
    坤養至菲律賓馬尼拉集美飯店賭場賭博，因許坤養輸錢而向
    該飯店借款，並以如事實欄第一項所載之票據經乙○○背書
    後交付該飯店供擔保，嗣由被告甲○○取得該借款債權，告
    訴人除清償被告甲○○十五萬元外，其餘所交付如事實欄第
    一項所載之票據屆期提示，均不獲兌現，尚積欠二百零八萬
    七千九百元等情，此為被告甲○○及告訴人供承一致，並有
    經警於前述時地搜索而扣得經乙○○背書之如事實欄所示之
    三十五萬元、一百十八萬七千九百元、五十五萬元、一百八
    十八萬元之支票各一張可資佐證。足見被告甲○○與告訴人
    間確有二百零八萬七千九百元之債務糾葛甚明。此項債務金
    額（本金）早已確定，並不須再經會算，並經被告甲○○及
    告訴人供認無訛（見本院卷第第一三九、一八七頁）。又被
    告甲○○於支票退票後，如何因多次聯絡告訴人清償未果，
    於案發前一日得知告訴人翌日將帶旅行團搭機出境到韓國，
    即打電話向友人馬峰臨打探同年月八日飛往韓國飛機之起飛
    時刻，因而得知告訴人當天搭機出境時間，除據被告甲○○
    供述明確外，並經證人馬峰臨證述屬實，亦見被告甲○○當
    天已有堅定意思要求告訴人出面解決彼此間之債務糾紛事宜
    。
三、右開被告甲○○、戊○○、丙○○等人，如何以如事實欄第
    二項所載方式，違反告訴人自由意思，強令其坐上Ｄ八─一
    九０九號廂型車，由中正機場載往臺北縣中和市○○路四四
    六號三樓處談判債務解決事宜，及在上車前由丁○○留下前
    述發票人陳榮華之空白支票一張給告訴人供解決債務之需，
    經被告甲○○拒絕告訴人先填寫五萬元之要求等情，此據：
（一）告訴人即證人乙○○於原審證稱：「在機場時，我向甲○○說我根本沒有錢，今天要帶團去韓國，可否讓我去賺錢
      ，當時甲○○很生氣不同意，一定要我解決，那時丁○○
      有出來要做擔保，有交一張空白支票給我，本來是先還幾
      萬元，但是甲○○不同意，要我當天一定要解決，因旁邊
      有一台休旅車，甲○○等人就硬請我上該部車，並說要帶
      我去某家餐廳，帶我去車子的有丙○○、戊○○，甲○○
      坐另一部車子。在車上時我聽到呂打電話進來是孟接聽的
      ，內容為改地方。」「（在中和市○○路四四六號三樓）
      呂很不開心且拿裝水保特瓶丟我，強迫我簽丁○○交給我
      的空白支票，金額填寫二百零八萬（七千九百元），後來
      甲○○就叫孟及潭送我回汐止家。」「一開始被攔時，那
      二位小鬼（即丙○○、戊○○）有很大聲叫我不要跑，帶
      到甲○○那邊時，他也很生氣。：：，我本來要帶團的，
      不想與他們走。」「（甲○○有無上休旅車？）剛開始沒
      有，後來有上車與我談，談完後又下車坐上他自己的車子
      ，一起開到中和員山路。」（見原審一第六六、七十、一
      八三頁）；於本院證稱：「當日我帶團要出國，到機場大
      門看到甲○○；將我攔下，：：，甲○○攔下我問為何找
      不到我及許坤養，我告訴他說我也找不到許坤養，：：我
      說等我帶團回來再跟甲○○談，當時呂不肯，要我將事情
      說清楚，我說客人在機場內要出境我該怎麼辦，正在談時
      ，丁○○出來看到我遞名片給甲○○，但甲○○堅持說他
      是找我，他不跟丁○○談。我；：不願意跟甲○○回台北
      因為我的團員要登機，：：。」「空白支票是丁○○在機
      場交給我，要我在機場轉交給甲○○作為擔保。：：，因
      甲○○不同意我才不能帶團出國，才跟他回台北。」「當
      時我與甲○○有先談過丁○○這張空白支票是否先開五萬
      元先讓我出團，因為我身上沒有錢，但是甲○○不同意：
      ：，所以我就無法出國。」「在機場上車時被告三人均在
      場。」「（上車時）戊○○、丙○○站在我旁邊，甲○○
      站在車旁。」「剛開始有與甲○○起爭執，後來上車是不
      得不上車。」等各語綦詳（見本院上訴卷第一三一、一三
      二、一三三、一三六、一三七、一八七頁）。
（二）證人丁○○於原審結證稱：「我們在機場（要一起）帶團
      至韓國，客人到了之後要辦一些手續，卻發現乙○○不見
      了，我去找她時，她說有事情要處理，：：；，我將客人
      處理好再下來時，乙○○說她有私人債務無法走了，要我
      自己帶團她要留下來處理，我看見她被帶上一台修旅車。
      我最先找她時，該休旅車門已打開，當時有三個人請她上
      車。：。在機場時他們人是站二邊，氣氛很僵，看起來沒
      甚麼好談的。」（見原審卷一第一八一、一八二頁）；在
      本院證稱：「在機場有交一張空白支票給乙○○供作處理
      債務。」「支票是陳榮華申請交給公司使用。」「我看到
      的確實如此（即告訴人被帶上一台休呂車，被告等人分站
      二旁，氣氛很僵，看起來沒甚麼好談的）。」等語（見本
      院卷第一八二、一八三、一八五、一八六頁）。
四、依上引證人乙○○及丁○○等證述之案發經過，被告等三人
    確有由被告甲○○站立車旁，被告戊○○、丙○○分別站在
    告訴人身旁，要告訴人坐上由戊○○駕駛之廂型車，由中正
    機場駛往臺北縣中和市上址之情事。被告甲○○並不否認告
    訴人有要求在上開丁○○所交付之空白支票上先填寫五萬元
    ，以讓其帶團出國，但為被告甲○○所拒絕之情（見本院卷
    第一三九頁），是被告此部分之供述與證人乙○○證述之情
    形即屬一致，應可採信。依本件債務本金二百零八萬七千九
    百元早已確定，業如前述，並毋須再經被告甲○○與告訴人
    會算之情形，及證人丁○○證稱伊有授權乙○○可依照債務
    多寡填寫金額，並未限制乙○○填載支票金額等語（見本院
    卷第一八五、一八六頁）。果如告訴人本即有意在該空白支
    票上填載上開本金金額，則其何不在機場填載後交付給被告
    甲○○，即可順利帶團出境？參以告訴人在前開中和市○○
    路處與被告甲○○談判過程中，遭被告甲○○以裝水之保特
    瓶丟擲致受有右上臂鈍傷合併瘀傷之傷害，除據告訴人指述
    在卷外，並有其提出之國泰綜合醫院診斷證明一紙可參（見
    偵查卷第五頁），由此可徵告訴人供稱其在前址被逼填載支
    票金額以交付給被告甲○○作為擔保之情詞，應屬信而有據
    ，此並有前開面額二百零八萬七千九百元支票影本一紙足佐
    （見偵查卷第一七七頁）。茲告訴人帶團出國在機場遭被告
    等人攔下，乃商請被告甲○○同意其先行填載交付五萬元之
    支票後放行，待其返國後再作處理遭拒，復因考量自己之經
    濟狀況不佳，在機場即不願意填載上開本金債務金額之前述
    支票，及在前開中和市○○路前址被逼簽寫上開支票如前述
    ，暨被告三人分站車旁及告人身邊，廂型車門早已打開等待
    等情，足見被告等人係以違反告訴人之自由意思，強令其上
    車並自中正機場駛往台北談判債務。依當時之情狀，告訴人
    指其原本不想上車，最後不得不上車，應屬實情。
五、告訴人嗣後雖一度改稱係其自己願意上車與被告甲○○解決
    債務，有誠意解決才帶支票，當時是因為丁○○逼她，才會
    將過程講得比較嚴重，伊手臂並未遭被告甲○○毆打受傷，
    是自己撞到受傷云云（見原審卷二第一0二、一0三頁；本院
    卷第第一三三頁），其翻稱之自願上車一節，觀之告訴人在
    此之前分別於九十年六月十三日、十五日、十月十八日在刑
    事局共三次接受員警之詢問，於九十一年一月二十一日在檢
    察官接受一次訊問，於九十二年四月十八日、七月四日在原
    審復為二次之供述，此共六次之陳述均詳予指證係在違反自
    由意思下，遭被告甲○○、戊○○、丙○○等人從中正機場
    帶上車載至臺北縣中和市談判解決債務事宜，始終未曾供稱
    係自願上車，其在本院亦復改證稱伊係不得不上車等語（見
    本院卷第一三七頁），已見其嗣後更異之證詞游移不定。以
    告訴人案發當天帶旅行團出國在即，茍非受制於被告等人，
    衡情當無自願留在國內，未隨團出境而任令損害發生之理。
    其嗣後改稱之自願上車云云，顯係附和被告甲○○之辯解而
    為，自無可信。證人丁○○已證稱並無要告訴人將本案事情
    鬧大等語（見原審卷二第二四0、二四二頁），依證人乙○○、丁○○所證述之上情，亦查無誇大渲染之情形，告訴人
    指被丁○○所逼，才將事情講嚴重，自嫌乏據。至告訴人所
    受前揭傷害如係自己撞到造成，應無驗傷之必要，核其非但
    前往醫院驗傷，並以驗傷後醫院所開立之診斷證明書作為提
    起本案告訴之佐證，足見其所受傷害應係他人造成無訛。告
    訴人傷勢輕微，其於九十年六月十一日始往醫院驗傷，並無
    違背情理之處。證人丁○○一度改證稱其交支票給乙○○後
    即登機，未看見乙○○被帶走之情形云云，同無可採。凡此
    種種，均足見告訴人前此證述未遭被告三人妨害自由之情節
    ，即與事實不符，殊難據為對被告等有利之認定。證人馬峰
    臨、林信洲於警詢時固證稱：在中正機場看到被告甲○○等
    人與告訴人乙○○談話時，並未發生拉扯及強押告訴人上車
    之情形。惟其二人於原審證稱：當時係看到他們圍著在講話
    。證人馬峰臨另證稱其當天係上午十一時左右，去員工餐廳
    時看見被告甲○○，當時未看見乙○○，與被告甲○○打招
    呼後即離去，事後自餐廳回到辦公室，到了下午才又下來看
    到雙方在講話。證人林信洲亦證稱並未看到告訴人乙○○被
    攔下之情形，看到時雙方已在吸煙室講話，在吸煙室情形從
    頭到尾都在旁觀看，惟乙○○被帶過去的那段（指離開吸煙
    室後）的過程則未目睹（見原審卷一第六九、七十頁），顯
    見該二位證人並未親自見聞案發全部過程，就所見聞部分供
    稱未發生拉扯及強押告訴人乙○○上車情節，非屬全貌，亦
    難作有利被告等之證據。
六、按新修正刑事訴訟法係於九十二年二月六日經總統公布施行
    ，而同日公布施行之新修正刑事訴訟法施行法增訂第七條之
    三復規定：「中華民國九十二年一月十四日修正通過之刑事
    訴訟法施行前，已繫屬於各級法院之案件，其以後之訴訟程
    序，應依修正刑事訴訟法終結之。但修正刑事訴訟法施行前
    已依法定程序進行之訴訟程序，其效力不受影響」，是以九
    十二年二月六日修正之刑事訴訟法第一百五十九條、第一百
    五十九條之三規定，係於九十二年九月一日施行，在此之前
    ，有關告訴人、證人警局供述筆錄之證據能力，仍應適用修
    正前刑事訴訟法相關規定（最高法院九十三年度台上字第四
    四00號判決意旨）。本件係於九十二年三月二十七日繫屬於
    第一審法院（見原審卷一第一頁），則告訴人即證人乙○○
    在警詢或偵查中之陳述，均在新修正刑事訴訟法前，依修正
    前刑事訴訟法法定程序踐行之訴訟程序，其效力不受影響，
    應認渠等之供述仍具證據能力。又上開供證內容已於審判期
    日經向被告及其選任辯護人、檢察官提示並告以要旨，予以
    辯解之機會，有本院審判筆錄可考。
七、被告甲○○供稱係透過案外人秦袖芬之告知（見原審卷一第
    三七頁）及友人馬峰臨之幫忙，始得知告訴人帶旅行團出境
    至韓國之情形，且於告訴人即將出國之際，將之攔下由被告
    戊○○、丙○○駕車將其載離中正機場至臺北縣中和市上址
    談判債務解決事宜，顯見告訴人係在臨時又突然之情況下被
    迫中斷帶團出國之行程，被告甲○○以前述方法將告訴人載
    走，已違反其自由意思，顯係以非法方法剝奪告訴人之行動
    自由，在此妨害自由之過程中，復強迫告訴人簽發並交付前
    開二百零八萬七千九百元支票，已如前述。被告戊○○、丙○○供稱本不認識被告甲○○，則其二人在受託開車搭載告
    訴人至中和市○○路目的地談判事情時，其目的已達，自可
    開逕行離去，苟不與被告甲○○一同上樓進屋協助處理雙方
    糾紛，實毋庸留在樓下等候雙方談判結果之必要。證人乙○○堅指被告戊○○、丙○○亦曾上樓進入上開中和市○○路
    房屋參與談判，亦徵其二人所辯將乙○○載至該房屋時未進
    入裡面，僅在樓下等候云云，純屬子虛。其二人既受被告甲○○囑附開車將告訴人乙○○載離中正機場，又參與雙方債
    務解決過程，自與被告甲○○有共同妨害他人自由之犯意聯
    絡及分擔妨害自由行為之實施，應共擔刑責甚明。被告等所
    辯上情，均屬卸責之詞，委無足採。事證明確，被告等犯行
    ，均堪認定。
八、核被告等所為，均係犯刑法第三百零二條第一項之以非法方
    法剝奪人之行動自由罪。其三人間互有犯意之聯絡及行為之
    分擔，均為共同正犯。
（一）按刑法第三百零二條第一項及第三百零四條第一項之罪，
      其所保護之法益均為被害人之自由，而私行拘禁或其他剝
      奪人之行動自由之方法，仍不外以強暴、脅迫為手段，其
      罪質本屬相同，惟第三百零二條第一項之法定刑，既較第
      三百零四條第一項為重，則以私行拘禁或其他非法方法妨
      害人之自由，縱其目的使人行無義務之事，或妨害人行使
      權利，仍應逕依第三百零二條第一項論罪，並無適用第三
      百零四條第一項之餘地。本件被告等強行將告訴人載往前
      揭處所後，雖另強迫告訴人簽發並交付面額二百零八萬七
      千九百元之支票，以作為履行債務之擔保，此部分行為，
      固與刑法第三百零四條第一項強制罪之構成要件該當，然
      其等妨害乙○○自由之目的，在使其行上開無義務之事，
      不應再以強制罪論處。公訴人認被告等另構成強制罪，尚
      有未洽。
（二）公訴人雖認被告甲○○經營之捷年公司職員戴守忠及其他
      人職員數人（加上戊○○、丙○○約六、七人）亦共同涉
      犯上開妨害告訴人自由之犯行。惟證人戴守忠於原審證稱
      ：當天與甲○○到中正機場碰到丙○○後，隨即搭計程車
      離去，並未跟隨到孫仁傑友人之租處等語。另原審將戴守
      忠之照片提示予告訴人指認，告訴人供稱當天並未在中正
      機場見過載守忠。足見載守忠並未參與共同涉犯上開妨害
      自由之犯行。至告訴人雖指稱另有其他數人共同妨害其自
      由，惟並未明確指陳該等人之姓名、年籍資料供查證，本
      案復未經查獲其他涉嫌犯罪之人，自乏積極證據證明除被
      告三人外，尚有其他人共同涉犯本罪。公訴人此部分所指
      ，自嫌乏據。又起訴書指被告甲○○取得前開債權，係以
      經營捷年公司兼營與海外賭場合作討債工作，亦屬乏據，
      自不能任意臆測。
九、原審據以論科，雖非無見。然查，原判決未翔實記載被告等
    三人妨害告訴人行動自由之具體方法；又認定被告等扣留乙○○之身分證、
    五千元之本票，其事實之認定即有未洽。被告等上訴意旨，
    仍執前詞，否認犯罪，雖無足取，惟原判決關此部分既有可
    議，即屬無可維維持，應予撤銷改判。爰審酌被告等不思以
    合法方法解決債務糾紛，以違反告訴人上車意願等方式，對
    被害人身體自由所造成之危害程度非輕，惟係因追償債務無
    門，為使債務人乙○○解決債務而犯本罪，惡性尚非重大，
    以及被告等犯罪後之態度等一切情狀，各量處如主文第二項
    所示之刑，並均諭知易科罰金之折算標準。如事實欄所示扣
    案之支票、本票及未扣案之上開面額二百零八萬七千九百元
    支票，或非被告甲○○所有，或應發還給被害人之物，均與
    沒收之規定不符，自不得諭知沒收，附此敘明。
十、公訴意旨另以：被告等三人於為前開妨害自由行為中，扣留
    乙○○之身分證、
    萬五千元本票（到期日為八十九年一月十三日，該本票為秦
    袖芬簽發交付乙○○持有者），再使之簽立保管條一張，使
    乙○○行無義務之事；復由被告丙○○、戊○○載乙○○返
    家，查明其
    樓之四後，被告丙○○、戊○○離開前，恐嚇乙○○稱，如
    果支票未兌現將對其本人及小孩不利及砸掉高登國際開發股
    份有限公司，使乙○○心生畏懼，危害其安全。因認被告另
    涉犯刑法第三百零四條第一項之強制罪、第三百零五條之恐
    嚇罪嫌。經查：（一）告訴人固指稱其所有上開證件遭被告
    甲○○扣留，並有申請補發等語。惟本案經警扣案之證物除
    前述票據外，並無告訴人所指之身分證、
    管條等物，證人乙○○在本院亦證稱並無保管條（見本院卷
    第一一三五、一三八頁）。卷查，告訴人縱有申請補發證件
    ，亦不能反證原證件係遭被告甲○○扣留（否則，告訴人即
    有觸犯使公務員登載不實文書罪嫌），又證人既證稱無保管
    條，更無從證明被告甲○○有扣押證件之犯行。至該八萬五
    千元之本票，證人乙○○已證稱因欠被告甲○○債務，所以
    願意交付等語（見本院卷第一七四頁），核與被告甲○○之
    供述相符，是此部分並無強迫之情事。（二）證人乙○○於
    原審證稱：被告戊○○、丙○○送伊回汐止家時，並未對伊
    恐嚇，當時二人態度還很客氣，只是要知道伊住何處而已，
    足見告訴人就是否遭恐嚇乙節，與其先前之供述不一，已有
    瑕疵，告訴人又未提供其他有關被告等人涉及恐嚇罪嫌之事
    證供查證，尚難僅憑告訴人有瑕疵之指訴即遽認被告等構成
    恐嚇罪。（三）此外，復查無其他積極證據足認被告等有何
    公訴人所指之此部分犯行，自屬不能證明其三人犯罪，因公
    訴人認此與起訴判罪部分，有裁判上一罪之關係，不另為無
    罪之諭知。
據上論斷，應依刑事訴訟法第369條第1項前段、第364條、第299
條第1項前段、刑法第28條、第302條第1項、第41第1項前段，罰
金罰鍰提高標準條例第1條前段、第2條，判決如主文。
本案經檢察官呂丁旺到庭執行職務。
中　　華　　民　　國　　94　　年　　4 　　月　　18　　日
　　　　　　　　　刑事第二十一庭審判長法　官  溫耀源
　　　　　　　　　　　　　　　　　　  法　官  邱同印
　　　　　　　　　　　　　　　　　　  法　官  吳  燦
以上正本證明與原本無異。
如不服本判決，應於收受送達後十日內向本院提出上訴書狀，其
未敘述上訴之理由者並得於提起上訴後十日內向本院補提理由書
（均須按他造當事人之人數附繕本）。
          　　　　　　　　　　　　　　書記官  陳靜姿
中　　華　　民　　國　　94　　年　　4 　　月　　18　　日
附錄：本案論罪科刑法條全文
刑法第302條第1項：
私行拘禁或以其他非法方法，剝奪人之行動自由者，處五年以下
有期徒刑、拘役或三百元以下罰金。
